【裁判字號】    99,台上,5908
【裁判日期】    990930
【裁判案由】    偽造文書
【裁判全文】
最高法院刑事判決            九十九年度台上字第五九０八號
上  訴  人  甲○○
選任辯護人  余枝雄律師
上列上訴人因偽造文書案件，不服台灣高等法院中華民國九十七
年十一月十七日第二審判決（九十七年度上訴字第五一三二號，
起訴案號：台灣桃園地方法院檢察署九十五年度偵字第八五三三
、一六八七八、二四００八號），提起上訴，本院判決如下：
    主  文
上訴駁回。
    理  由
按刑事訴訟法第三百七十七條規定：上訴於第三審法院，非以判
決違背法令為理由，不得為之。是提起第三審上訴，應以原判決
違背法令為理由，係屬法定要件。如果上訴理由書狀並未依據卷
內訴訟資料，具體指摘原判決不適用何種法則或如何適用不當，
或所指摘原判決違法情事，顯與法律規定得為第三審上訴理由之
違法情形不相適合時，均應認其上訴為違背法律上之程式，予以
駁回。又不服地方法院之第一審判決而上訴者，須提出上訴書狀
，並應敘述具體理由，為上訴必備之程式。倘所提出之書狀未敘
述上訴理由，或僅曾以言詞陳述上訴理由者，均應於上訴期間屆
滿後二十日內補提理由書於第一審法院。逾期未補提者，原審法
院應定期間先命補正。其上訴書狀已敘述理由，但所敘述者非屬
具體理由，則屬不符上訴之法定程式，由第二審法院以其上訴不
合法律上程式，判決駁回，不生定期命補正之問題。此觀刑事訴
訟法第三百五十條第一項、第三百六十一條、第三百六十二條及
第三百六十七條之規定自明。且所謂不服第一審判決之具體理由
，必係依據卷內既有訴訟資料或提出新事證，指摘或表明第一審
判決有何採證認事、用法或量刑等足以影響判決本旨之不當或違
法，而構成應予撤銷之具體事由，始克當之；倘僅泛言原判決認
定事實錯誤、違背法令、量刑失之過重或輕縱，而未依上揭意旨
指出具體事由，或形式上雖已指出具體事由，然該事由縱使屬實
，亦不足以認為原判決有何不當或違法者，皆難謂係具體理由，
俾與第二審上訴制度旨在請求第二審法院撤銷、變更第一審不當
或違法之判決，以實現個案救濟之立法目的相契合，並節制濫行
上訴。本件原判決以：上訴人甲○○與共同被告李念祖、吳濟賢
（以上二人已經第一審判處罪刑確定）、林正廷（第一審另案審
理）共同連續行使變造護照；在機場以交付證件，利用航空器運
送非契約應載之人至他國既遂、未遂。以及上訴人一人單獨連續
多次行使偽造準公文書，經第一審法院以上訴人犯行明確，依修
正前刑法連續犯、牽連犯之規定，從一重論上訴人以共同連續行
使偽造公文書，足以生損害於公眾及他人罪，處有期徒刑一年四
月，並依中華民國九十六年罪犯減刑條例之規定，減為有期徒刑
八月，及為相關從刑之諭知，有卷證可按，於法並無不合。上訴
人不服該判決，在法定期間內提起第二審上訴，其第二審上訴理
由僅泛稱：第一審判決未對上訴人為緩刑之宣告，於其是否合於
刑法第七十四條第一項之條件，及如何認為無暫不執行為適當之
情形，未加說明，且未於判決理由中引用上述法條，顯有判決不
適用法律之違法。又上訴人於偵查中及審理時業已自白，顯已悔
悟，應以暫不執行為適當，原審判決量刑顯屬過重云云。惟按：
緩刑為法院刑罰權之運用，旨在獎勵自新，祇須合於刑法第七十
四條所定之條件，法院原有自由裁量之職權。第一審判決未予宣
告緩刑，本即毋庸說明其理由，自無違背法令可言。又量刑之輕
重，係屬事實審法院得依職權自由裁量之事項，茍於量刑時，已
依行為人之責任為基礎，而未逾越法定範圍，又未濫用其職權，
即不得遽指為違法。本件第一審判決於量刑時，已依上揭規定，
審酌上訴人所分擔之行為、所實行犯罪之動機、手段、所致生之
危害及不顧大陸地區人民冒用中華民國護照偷渡至美國對於我國
之影響，竟藉以謀取不法利益，其不法之投機心態，顯屬可惡，
並影響我國於國際社會之信譽，原不宜寬縱，惟念上訴人坦承犯
行，表示悔意等一切情狀，量處有期徒刑一年四月，並依中華民
國九十六年罪犯減刑條例之規定，減為有期徒刑八月。既未逾越
法定刑度，亦未濫用自由裁量之權限，尚無不當。核上開上訴理
由，並未依據卷內既有訴訟資料，具體指出第一審判決有何採證
、認事、用法、量刑等足以影響判決本旨之不當或違法情形，非
有足以動搖第一審判決之具體理由，即與上揭所稱「具體理由」
不相當，其第二審上訴為不合法律上之程式，無須再命其補正，
爰予駁回，並不經言詞辯論為之等情。揆諸首揭說明，自難認違
誤。關於得上訴第三審之連續行使變造護照、行使偽造準公文書
部分，上訴意旨略稱：(一)、原判決將所謂之「具體理由」無限上
綱，賦予上訴人過重之說明義務，有適用法則不當之違誤。(二)、
原審未定期命補正理由，逕以判決駁回，亦有違法。(三)、上訴人
於偵、審中業已自白，顯已悔悟，應以暫不執行其刑為適當，請
鈞院為緩刑之諭知。(四)、原判決對於證人李如娟於警詢時所為有
利於上訴人之證詞，未詳加調查，亦未說明不採之理由，以推測
之詞，憑空認定上訴人犯罪，有職權調查未盡及理由不備之違法
。(五)、上訴人於第一審並未就全部犯罪事實為自白，其餘同案被
告亦均未為上訴人不利之供證，原審就上訴人之辯解及構成犯罪
之重要證據，未加調查，亦未說明不予調查及採信之理由，憑空
認定上訴人與同案被告之自白與事實相符，原判決有證據上理由
矛盾及調查職責未盡、理由不備、判決不適用法則之違法等語。
經核上訴意旨，並未依據卷內訴訟資料，針對原判決從程序上駁
回其第二審上訴，所為論斷及據此適用之法律，具體指摘其究竟
如何違背法令，僅專憑己意，再為單純之事實爭辯，並就於原審
所未主張及請求調查之事項，任意爭執，難認已符合首揭法定上
訴第三審之要件。其此部分上訴違背法律上之程式，應予駁回。
次按裁判上一罪案件之重罪部分得提起第三審上訴，其輕罪部分
原雖不得上訴，因審判不可分原則，第三審法院亦應併予審判，
係指重罪部分之上訴合法為前提，如該上訴為不合法，第三審法
院既應從程序上予以駁回，而無從為實體上之判決，對於輕罪部
分自無從適用審判不可分原則，併為實體上審判。原判決認上訴
人牽連犯入出國及移民法第五十三條第一項、第二項在機場以交
付證件，利用航空器運送非契約應載之人至他國既遂、未遂部分
，核屬刑事訴訟法第三百七十六條第一款所列不得上訴於第三審
法院之案件；上訴人對重罪之連續行使變造護照、行使偽造準公
文書部分所提起之第三審上訴，既不合法而應從程序上予以駁回
，則不得上訴第三審之在機場以交付證件，利用航空器運送非契
約應載之人至他國既遂、未遂部分，已無從併為實體上審判，自
應併予駁回。又本院既應為程序上之上訴駁回判決，上訴人所請
諭知緩刑，無從斟酌，併此敘明。
據上論結，應依刑事訴訟法第三百九十五條前段，判決如主文。
中    華    民    國  九十九  年    九    月   三十   日
                      最高法院刑事第九庭
                          審判長法官  邵  燕  玲
                                法官  李  伯  道
                                法官  孫  增  同
                                法官  施  俊  堯
                                法官  李  嘉  興
本件正本證明與原本無異
                                      書  記  官
中    華    民    國  九十九  年    十    月    七    日
                                                      Ｅ

司法院資訊處製作；財團法人民間司法改革基金會備份。
